【裁判字號】    95,財管,42
【裁判日期】    950522
【裁判案由】    指定遺產管理人
【裁判全文】
臺灣臺南地方法院民事裁定              95年度財管字第42號
聲  請  人  財政部臺灣省南區國稅局
法定代理人  甲○○
送達代收人  乙○○
上列聲請人聲請為被繼承人丙○○選任遺產管理人事件，本院裁
定如下：
    主      文
選任財政部國有財產局臺灣南區辦事處臺南分處為被繼承人丙○
○（男，民國○○年○月○○日生，身分證統一編號：Ｚ000000000號
）之遺產管理人。
聲請程序費用由被繼承人丙○○之遺產負擔。
    理      由
一、按繼承人均拋棄其繼承權者，準用關於無人承認繼承之規定
    ，民法第1176條第6項定有明文。又按繼承開始時，繼承人
    之有無不明，而不能依民法第1177條選定遺產管理人時，得
    由利害關係人聲請法院選任之；又按繼承人因故不能管理遺
    產，或未委任遺產管理人，被繼承人亦無遺囑指定者，得由
    利害關係人聲請法院選任遺產管理人，民法第1178條第2項
    、非訟事件法第154條第1項分別定有明文。依上開規定之意
    旨，於繼承人均拋棄其繼承權，無人繼承時，應許利害關係
    人聲請法院選任遺產管理人，俾為遺產之處置。
二、本件聲請意旨略稱：被繼承人丙○○（男，民國○○年○月○○
    日生，身分證統一編號：Ｚ000000000號）滯欠93、94年度營
    利事業所得稅合計新臺幣151988元，因被繼承人於94年5月
    28日死亡，而被繼承人之法定繼承人均於法定期間內聲明拋
    棄繼承，遺產無人管理，迄今亦無親屬會議為其選定遺產管
    理人，致影響國家公法上金錢債權之行使，故聲請選任財政
    部國有財產局臺灣南區辦事處臺南分處為被繼承人丙○○之
    遺產管理人等語。
三、經查聲請人主張之上開事實，業據其提出繼承人聲明拋棄繼
    承之相關文件影本（共8張）、繼承系統表、戶籍資料查詢
    清單、欠稅總歸戶查詢情形表、財產歸屬資料清單及謄本等
    各1份為憑，復經本院依職權調取本院94繼字第1073號及94
    年度繼字第1154號卷宗核閱無誤，是聲請人主張之事實堪信
    為真實。又查被繼承人之繼承人均已聲明拋棄繼承權，而聲
    請人為主管被繼承人公法上金錢給付義務之機關，故以利害
    關係人身分聲請選任被繼承人之遺產管理人，自屬合法，應
    予准許。
四、按公示催告期限屆滿，無繼承人承認繼承時，其遺產於清償
    債權，並交付遺贈物後，如有剩餘，歸屬國庫；又按非公用
    國有財產以財政部國有財產局為管理機關，民法第1185條、
    國有財產法第12條分別定有明文。經查本件被繼承人之繼承
    人均已拋棄繼承權，足見渠等對被繼承人遺產之處置已漠不
    關心，而被繼承人之遺產，若無人承認繼承時，將於清償債
    權，交付遺贈物後，歸屬國庫，為使遺產之處置順利進行，
    本院認選任財政部國有財產局臺灣南區辦事處臺南分處為被
    繼承人之遺產管理人為適當。
五、依非訟事件法第157條，裁定如主文。
中    華    民    國    95    年    5     月    22    日
                        家事庭法  官  彭  振  湘
以上正本證明與原本無異
如對本裁定抗告須於裁定送達後10日內向本院提出抗告狀，並應
繳納抗告費新臺幣1000元。
中    華    民    國    95    年    5     月    22    日
                              書記官  蕭  伊  舒


司法院資訊處製作；財團法人民間司法改革基金會備份。
